【裁判字號】    98,消債更,421
【裁判日期】    981008
【裁判案由】    聲請更生程序
【裁判全文】
臺灣高雄地方法院民事裁定           98年度消債更字第421號
聲  請  人  甲○○
                        之3
上列當事人依消費者債務清理條例規定聲請更生事件，本院裁定
如下：
    主  文
聲請人甲○○自民國九十八年十月八日下午四時起開始更生程序
。
命司法事務官進行本件更生程序。
    理  由
一、聲請意旨略以：聲請人因信用貸款、信用卡契約等，致積欠
    無擔保債務合計新臺幣（下同）3,334,956 元，因無法清償
    債務，而於民國95年5 月間依金融主管機關協調成立之中華
    民國銀行公會會員辦理消費金融案件無擔保債務協商機制，
    與債權銀行達成分期還款協議，同意自95年5 月起，以分12
    0 期，利率8 ％之方式償還，依協議每月應償還24,200元。
    然因聲請人於與金融機構達成上開協議時，甫自軍中退役，
    而無一技之長，謀職不易，名下亦無資產，上開協議實已超
    出聲請人所能負擔之支付能力；此外，尚有台東企銀、遠東
    銀行及高雄第二信用合作社合計約為120 萬元之債務未納入
    協商，在無法覓得固定工作之情形下，聲請人僅能暫以退伍
    金度日，終至無法履行前開協議，不得已乃於95年10月間毀
    諾。而聲請人直至97年10月間方因獲准回任軍職而可有較為
    穩定之收入，乃於其後積極與債權人欲達成還款之協議，然
    因債權人良京實業股份有限公司（下稱良京公司）拒絕與聲
    請人為債務協商，故以聲請人之收入實無法清償債務，又因
    之前於95年間之債務清償協議並非全部債權人均參與，聲請
    人乃向最大債權銀行即台新國際商業銀行聲請再起債務協商
    ，然遭台新國際商業銀行予以拒絕，則在聲請人所積欠之無
    擔保債務未逾1,200 萬元，復未經法院裁定更生、清算或破
    產，且已無法清償債務之情形下，爰聲請准予裁定更生等語
    。
二、按債務人不能清償債務或有不能清償之虞者，得依本條例所
    定更生或清算程序，清理其債務；而法院開始更生程序之裁
    定，應載明其年、月、日、時，並即時發生效力。次按法院
    裁定開始更生或清算程序後，得命司法事務官進行更生或清
    算程序，必要時得選任律師、會計師或其他適當之自然人或
    法人一人為監督人或管理人。消費者債務清理條例第3 條、
    第45條第1 項、第16條第1 項分別定有明文。
三、經查：
（一）按債務人對於金融機構因消費借貸、自用住宅借款、信用
      卡或現金卡契約而負債務，在聲請更生或清算前，應提出
      債權人清冊，以書面向最大債權金融機構請求協商債務清
      償方案並表明共同協商之意旨。而債務人與金融機構協商
      成立者，不得聲請更生或清算。但因不可歸責於己之事由
      ，致履行顯有重大困難者，不在此限。本條例施行前，債
      務人依金融主管機關協調成立之中華民國銀行公會會員辦
      理消費金融案件無擔保債務協商機制與金融機構成立之協
      商，準用前項之規定。消費者債務清理條例第151 條第1
      項、第5 項、第6 項分別定有明文。而上開條文第5 、6
      項中所稱之「金融機構」，應係指「債務人之金融機構債
      權人全體」而言，蓋苟不為如此之解釋，則債務人可任意
      與其債權人中任一債權人達成協商，而其他債權金融機構
      亦可輕易破壞協商結果，易致前置協商制度無從發揮其應
      有之功能，而破壞立法目的中疏減法院負擔，有效分配司
      法資源之重要精神。故債務人雖於消費者債務清理條例施
      行前，依金融主管機關協調成立之中華民國銀行公會會員
      辦理消費金融案件無擔保債務協商機制，與金融機構進行
      協商，惟如未與「全體債權金融機構」進行協商，自應於
      聲請更生或清算前，依上開條文之規定，再向最大債權銀
      行聲請進行債務協商；如協商不成立，即應認符合上揭消
      費者債務清理條例第151 條第1 項之規定，得向法院聲請
      更生或清算，不受同條第5 、6 項所定需有因不可歸責於
      己之事由，致履行原協商顯有重大困難之限制。本件聲請
      人於95年間與金融機構所進行之協商，既未包括所積欠高
      雄第二信用合作社等之款項在內，此有聲請人所提出之協
      議書及財團法人金融聯合徵信中心當事人查詢個人資料（
      信用報告）回覆書在卷可供查對，而聲請人其後亦依上開
      規定向最大債權銀行聲請再為債務協商，惟遭最大債權銀
      行予以拒絕，此經本院依職權向台新國際商業銀行函查，
      並經台新國際商業銀行及覆本院無誤，則揆諸前開論述，
      聲請人提出本件更生聲請，依法自無不合，先予敘明。
（二）聲請人就其主張之上開事實，業據其提出債權人清冊、財
      團法人金融聯合徵信中心當事人查詢個人資料（信用報告
      ）回覆書、聲請人之財政部高雄市國稅局95、96年度綜合
      所得稅各類所得資料清單及財產歸屬資料清單各1 份、協
      議書、戶籍謄本、行車執照、勞工保險被保險人投保資料
      表、薪資資料為證。
（三）經核聲請人之債務，除積欠金融機構及永豐信用卡公司合
      計1,720,232 元外，尚積欠良京公司1,471,832 元，此除
      有聲請人所提出之上述財團法人金融聯合徵信中心當事人
      查詢個人資料（信用報告）回覆書在卷可證外，並經良京
      公司陳報在卷，是聲請人合計積欠之債務，即應達3,192,
      064 元。而聲請人名下除出廠均已逾5 年以上，客觀上已
      無積極價值之車輛2 部外，別無任何財產，此有財政部高
      雄市國稅局財產歸屬資料清單及機車行照1 份在卷（見本
      院卷第30、31頁）。另聲請人現回任軍職，每月可得薪資
      為42,915元之事實，有聲請人所提出之薪資資料在卷可證
      （見本院卷第69頁）。
（四）聲請人於提出本件更生之聲請後，雖分別與中國信託商業
      銀行股份有限公司及台新國際商業銀行股份有限公司達成
      「個別協商一致性方案」，聲請人每月分別繳付1,100 元
      及3,116 元予中國信託商業銀行股份有限公司及台新國際
      商業銀行後，即可以0 ％利率，分180 期清償所積欠之債
      務，此業經中國信託商業銀行股份有限公司及台新國際商
      業銀行陳報在卷，且現正履行中；惟仍有國泰世華銀行、
      高雄市第二信用合作社、遠東商業銀行、萬泰商業銀行、
      永豐信用卡公司及良京公司等債權人，未與聲請人達成任
      何還款協議。又因聲請人積欠良京公司之款項，共計2 筆
      ，其中768,601 元係自95年10月6 日起至清償日止，按週
      年利率10.065％計算利息，並自95年11月6 日起至清償日
      止，逾期逾6 個月之部分，按上開利率20％計算違約金；
      另703,231 元，係自95年10月27日起至清償日止，按週年
      利率8 ％計算之利息，暨自95年11月27日起，逾期超過6
      個月者，按上述利率20％計算之違約金，則聲請人所積欠
      良京公司之款項，每月所衍生之利息及違約金，合計即達
      13,362元。至聲請人其餘積欠國泰世華銀行、高雄市第二
      信用合作社、遠東商業銀行、萬泰商業銀行、永豐信用卡
      公司約百萬元之款項，因多為信用卡債務，週年利率均幾
      近20％，是如以100 萬元，週年利率20％計算之結果，聲
      請人此部分之債務每月所生之利息，即達16,667元。則聲
      請人每月可得之薪資，如扣除與中國信託商業銀行股份有
      限公司及台新國際商業銀行所達成每月應還款合計4,216
      元之協商款，以及其餘欠款每月所衍生之利息，每月餘款
      約僅有8,670 元【計算式：42,915元（薪資）－4,216 （
      每月應償還予中國信託商業銀行股份有限公司及台新國際
      商業銀行之款項）－13,362（積欠良京公司每月所生利息
      違約金之總額）－16,667（聲請人其餘欠款每月所生之利
      息）＝8,670 】。則此部分之餘款用以供作聲請人每月生
      活所需，已難認充裕，客觀上難以再有款項可供清償聲請
      人所欠良京公司及國泰世華銀行等債權人之債務本金，是
      聲請人主張其現已無法清償債務，亦屬可採。
四、綜上所述，聲請人既積欠金融機構信用卡等債務，債務金額
    未逾1,200 萬元，且其未經法院裁定開始清算程序或宣告破
    產，業經本院查明在案，有本院民事科查詢表附卷可稽（詳
    卷第81頁），而如上所述，聲請人已不能清償債務，復查無
    債務人有消費者債務清理條例第6 條第3 項、第8 條或第46
    條各款所定駁回更生聲請之事由存在，則聲請人聲請更生，
    尚屬有據而應予准許，爰依上開規定命司法事務官進行本件
    更生程序，而裁定如主文所示。
五、依消費者債務清理條例第11條第1 項、第45條第1 項、第16
    條第1 項，裁定如主文。
中    華    民    國    98    年    10    月    8     日
              民事第六庭    法      官  李怡諄
上為正本係照原本作成。
本件不得抗告。
本裁定已於98年10月8日下午4時公告。
中    華    民    國    98    年    10    月    8     日
                            書  記  官  陳建琪


司法院資訊處製作；財團法人民間司法改革基金會備份。
